---
title: "2609_Visualization_hw"
author: "Ekaterina Vostokova"
date: "2024-09-26"
output: html_document
---

Устанавливаем нужные параметры:
```{r setup, include=FALSE}
knitr::opts_chunk$set(echo = TRUE, message = FALSE, warning = FALSE, error = FALSE, fig.width=16, fig.height=10)

library(tidyverse)
library(dplyr)

theme_custom <- theme(
    axis.text = element_text(size = 25),
    axis.title = element_text(size = 25),
    legend.title = element_text(size = 25),
    legend.text = element_text(size = 25)
  )
```

Читаем данные:
```{r dataLoading}
hogwarts <- read_csv("/Users/ekaterinavostokova/Downloads/dayavis_BI_2024/data/hogwarts.csv")
hogwarts |> head()
```

##Раздел 1. Столбчатые диаграммы.

### Задание 1.Барплот распределения числа студентов по курсу обучения.


```{r barplot}

ggplot(hogwarts)+
  geom_bar(aes(x = course), colour = "black", fill = "lightblue")+ 
  theme_bw()+
  theme_custom

```

### Задание 2.Барплот распределения студентов по факультету.

```{r barplot_house}
ggplot(hogwarts)+
  geom_bar(aes(x = fct_infreq(house), 
               fill = blood_status), 
           colour = "black", 
           position = "fill")+ 
  scale_x_discrete(name = "house")+
  theme_bw()+
  theme_custom
```

Вывод: на факультете Слизерин нет muggle-born и очень большой процент pure-blood, для остальных факультетов пророрции примерно одинаковые.

### Задание 3.Фильтрация half-blood и график из задания 2

```{r barplot_half_blood}
hogwarts_filtered <- hogwarts %>% filter(blood_status != "Half-blood")

ggplot(hogwarts_filtered)+
  geom_bar(aes(x = fct_infreq(house), 
               fill = blood_status), 
           colour = "black", 
           position = "fill")+ 
  scale_x_discrete(name = "Факультет")+
  ylab("Доля")+
  geom_hline(yintercept=0.5, 
             linetype="dashed",
             linewidth = 2)+
  theme_bw()+
  scale_fill_discrete(
    labels = c("Muggle-borned" = "Маглорожденные",
               "Pure-blood" = "Чистокровные"))+
  theme_custom
```

##Раздел 2. Боксплоты.
### Задание 1. Распределение баллов третьей недели по факультетам.

```{r boxplot}
ggplot(hogwarts)+
  geom_boxplot(aes(x = fct_reorder(house, `week 3`, .desc = TRUE),
                   y = `week 3`), 
               colour = "grey49")+
  theme_bw()+
  theme_custom+
  scale_x_discrete(name = "House")
```

### Задание 2. Изображение разными цветами по происхождению.


```{r boxplot_colored, fig.width=14, fig.height=14}
ggplot(hogwarts)+
  geom_boxplot(aes(x = fct_reorder(house, `week 3`, .desc = TRUE),
                   y = `week 3`, fill = blood_status), 
               colour = "grey49", notch = TRUE)+
  theme_bw()+
  theme_custom+
  scale_x_discrete(name = "House")
```

## Задание 3. Добавление джиттер-плота.
```{r boxplot_jitter}
ggplot(hogwarts)+
  geom_boxplot(aes(x = fct_reorder(house, `week 3`, .desc = TRUE),
                   y = `week 3`, fill = blood_status), 
               colour = "grey49", notch = TRUE, 
               outlier.shape = NA, 
               linewidth = 1.0,
               width = 0.5)+
  geom_jitter(aes(x = fct_reorder(house, `week 3`, .desc = TRUE), 
                  y = `week 3`), width=0.2, alpha=0.5)+
  scale_x_discrete(name = "House") + 
  ggtitle("Распределение очков недели 3 по факультетам") + 
  labs(caption = "по данным Хогвартс")+
  theme_bw()+
  theme_custom+
  theme(plot.title = element_text(size = 25), plot.caption = element_text(size = 15))
```

## Раздел 3. Разное.

### Задание 1. Пострение "леденцового графика" (lollipop-plot)

```{r lollipot_plot, fig.width=17, fig.height=14}
hogwarts |>
  filter(course == 5) |>
  mutate(id = as.factor(id)) |>
  ggplot() +
  geom_segment(aes(y = fct_reorder(id, result), 
                   yend = fct_reorder(id, result), 
                   x = 0,
                   xend = result)) + 
  geom_point(aes(y = fct_reorder(id, result, .desc = TRUE), 
                 x = result,
                 colour = wand),
             size = 4) +
  scale_colour_manual(values = c("Dragon heartstring" = "red", 
                                 "Phoenix feather" = "yellow", 
                                 "Unicorn hair" = "grey")) +
  theme_bw() +
  theme_custom +
  scale_y_discrete(name = "Student ID") +
  xlab("Final Score") +
  ggtitle("Lollipop Plot: Final Scores of 5th Year Students")
```

### Задание 2. Гистограмма распределения баллов за экзамен по астрономии

```{r hist_astr, fig.width=17, fig.height=14}
ggplot(hogwarts, aes(x = Astronomy_exam, 
                 fill = house))+
  geom_histogram(colour = "black", bins = ceiling(log2(nrow(hogwarts))+1))+
  scale_fill_manual(values = c("Slytherin" = "green",
                               "Gryffindor" = "grey",
                               "Hufflepuff" = "grey",
                               "Ravenclaw" = "grey"))+
  theme_bw()+
  theme(
    axis.text = element_text(size = 18),
    axis.title = element_text(size = 22),
    legend.title = element_text(size = 20),
    legend.text = element_text(size = 18)
  )+
  ylab("Number of students")

```




### Задание 3. Модификация theme_custom
```{r modif_theme}
theme_custom_mod <- theme(
    panel.background = element_rect(fill = "white", colour = "black"),
    plot.background = element_rect(fill = "white"),
    panel.grid.major = element_line(colour = "grey", linewidth = 0.25),
    panel.grid.minor = element_line(colour = "lightgrey", linewidth = 0.1),
    panel.border = element_rect(colour = "black", fill = NA),
    axis.text = element_text(size = 20),
    axis.title = element_text(size = 25),
    legend.title = element_text(size = 25),
    legend.text = element_text(size = 20)
  )
```


Наблюдаем, как работает модицифицированная версия
``` {r trying_modif, fig.width=18, fig.height=12}
ggplot(hogwarts)+
  geom_boxplot(aes(x = fct_reorder(house, `week 3`, .desc = TRUE),
                   y = `week 3`, fill = blood_status), 
               colour = "grey49", 
               outlier.shape = NA, 
               linewidth = 1.0,
               width = 0.5)+
  geom_jitter(aes(x = fct_reorder(house, `week 3`, .desc = TRUE), 
                  y = `week 3`), width=0.2, alpha=0.5)+
  theme_custom_mod+
  scale_x_discrete(name = "House") + 
  ggtitle("Распределение очков недели 3 по факультетам") + 
  labs(caption = "по данным Хогвартс")
  
```

## Раздел 4. Фасетирование

### Задание 1.
На мой взгляд, для визулизации гистограмм предпочтительнее разбиение на строки, когда по оси х отображены какие-либо числовые значения, которые остаются общими для всех графиков. В таком случае проще воспринимать различия между распределениями.
В случае violin-plot наоборот, нагляднее разбивать по столбцам, так как в этих графиках распределение показано по вертикали.
В общем случае, нужно стараться сохранять одинаковой ту непрерывную ось, которая отражает распределение.

### Задание 2. Гистограмма для результата любого экзамена.

```{r hist_exam_results}
ggplot(hogwarts)+
  geom_histogram(aes(x = `Divinations_exam`), 
                 fill = "turquoise1", 
                 colour = "grey49", 
                 bins = ceiling(log2(nrow(hogwarts))+1))+
  facet_wrap(.~course, nrow = 2) +
  theme_bw()+
  theme_custom_mod +
  theme(
    axis.text = element_text(size = 12),
    axis.title = element_text(size = 18),
    legend.title = element_text(size = 20),
    legend.text = element_text(size = 12)
  )+
  scale_x_continuous(name = "Divinations exam score") +
  scale_y_continuous(name = "Number of students") +
  ggtitle("Distributions of Divinations exam scores by course")
```

### Задание 3. Распределение плотности вероятности для оценки студентов

```{r prob_dist, fig.width=10, fig.height=7}
ggplot(hogwarts) +
  geom_density(aes(x = `Defence against the dark arts_exam`, fill = "Dark Arts"), alpha = 0.5, colour = "blue") +
  geom_density(aes(x = `Herbology_exam`, fill = "Herbology"), alpha = 0.5, colour = "green") +
  facet_wrap(~sex) +
  theme_custom_mod +
  scale_fill_manual(values = c("Dark Arts" = "blue", "Herbology" = "green")) +  
  scale_x_continuous(name = "Exam Score") +
  scale_y_continuous(name = "Density") +
  ggtitle("Density of Exam Scores for Dark Arts and Herbology by Gender") +
  labs(caption = "Source: Hogwarts Data")

```

