Загружаем необходимые библиотеки.

```{r necessary_libraries, echo=FALSE}
library(tibble)
library(dplyr)
library(sys)
```

---
title: "Learning basics for a biostatistics course"
author: "Ekaterina Vostokova"
output: 
  word_document
---

## R Markdown в целом, создание чанков

RMarkdown позволяет соединить текст, визуализации и код, который будет генерировать код и даже текст в отдельных случаях..Rmd файл — это просто текстовый файл с указанным расширением. Но, в отличие от просто .R файла он содержит в себе чанки, позволяющие организовывать код удобным способом. 

Для создания чанка - добавить ```{r} в начале чанка и закрывающих ```

Настройки чанка. Например, показывать ли код при печати документа (echo = TRUE), выполнять ли код в чанке (eval = TRUE).
```{r setup, include=FALSE}
knitr::opts_chunk$set(echo = TRUE, eval=TRUE)
```

## Пример анализа данных (датасет с медицинскими данными)


Открываем нужный файл с помощью tibble

```{r open_file, echo=FALSE}

data <- as_tibble(readRDS("/Users/ekaterinavostokova/Downloads/numeric_data.rds"))
```

```{r glimpse, echo=FALSE}
data %>%
  glimpse()
```
Добавляем новый столбец:

```{r add_column, echo=FALSE}
data %>%
  add_column(column_name = 1:100, .before = NULL, .after = NULL)
```

Склеивание двух и более таблиц в одну
```{r merge, echo=FALSE}
data_1 <- tibble(var_1 = 1:10, var_2 = rep(c("Группа 1", "Группа 2"), 5))
data_2 <- tibble(var_2 = rbeta(10, 1, 5), var_3 = rnorm(10))
data_3 <- tibble(var_4 = 100:91, var_5 = rep(c("Молодые", "Средний возраст"), 5))
data_1 %>% bind_cols(data_2) %>% bind_cols(data_3)
```


Select - выбираем переменные. Если имя содержит кириллические символы, пробелы и пунтуацию - оформляем имена в апострофы. 
Здесь выбираем только количественные переменные.
```{r select, echo=FALSE}
data %>%
  select(`Возраст`, `Рост`)
```
Группировка - например, по столбцу возраста.
```{r groupby, echo=FALSE}
data %>% group_by(`Возраст`)

```

Выбираем первые десять строк.
```{r slice, echo=FALSE}
data %>% slice(1:10)

```

Фильтр - например, чтобы возраст был меньше 30 и рост больше 170.

```{r filter, echo=FALSE}
data %>% filter(`Возраст` < 30 & `Рост` > 170)

```


С помощью mutate можно изменять переменные и создавать новые.

```{r mutate, echo=FALSE}
data %>%
  mutate(`Базофилы_выше_0.5` = ifelse(`Базофилы_E1` > 0.5, "Высокие", "Низкие")) %>%
  select(`Базофилы_выше_0.5`, everything()) %>%
  arrange(`Базофилы_выше_0.5`)
    
```

Можно простым способом переименовать переменные.

```{r rename, echo=FALSE}
data %>%
  rename(`Эритроциты визит 1` = `Эритроциты_E1`, `Эритроциты визит 2` = `Эритроциты_E2`) %>%
  select(contains("визит"))

```

Также можно отсортировать данные по одной или нескольким переменным с помощью функции arrange.

```{r arrange, echo=FALSE}
data %>%
  arrange(`Возраст`) 

```

