---
title: "Применение регрессии"
author: "Ekaterina Vostokova"
date: "2025-01-17"
output: html_document
---

```{r setup, include=FALSE}
knitr::opts_chunk$set(echo = FALSE, warning = FALSE, message = FALSE, error = FALSE)
options(ggally.noProgress = TRUE)
options(ggplot2.discrete.fill = FALSE)
suppressMessages({
  library(readxl)
  library(tidyverse)
  library(dplyr)
  library(forcats)
  library(GGally)
  library(gtsummary)
  library(broom)
  library(car)
  library(lmtest)
  library(sandwich)
  library(ggplot2)
  library(ggResidpanel)
  library(flextable)
})

```

Основная цель задания - оценить общий (total) эффект физической активности в отношении гликированного гемоглобина (Hb1Ac).



## Вопрос 1. Оценка физической активности
Каким образом вы будете оценивать физическую активность респондентов? Есть ли у вас предварительные предположения относительно того, каким образом выбранный вами пока- затель может быть ассоциирован с гликированным гемоглобином?

```{r read_data}
data = read_xlsx("HW_data.xlsx")
```

В датасете есть ряд переменных, характеризующих физическую активность, таких как PAQ605 (интенсивная физическая активность), PAQ610 (количество дней интенсивной активности), PAD615(количество минут интенсивной активности), а также PAQ620, PAQ625, PAD630 - аналогично для активности средней интенсивности. Также есть переменные, характеризующие образ жизни, например катание на велосипеде или активный отдых.

В качестве оценки можно использовать время за неделю, потраченное на физическую активность, причем более интенсивная активность будет учитываться с более высоким коэффициентом. 

Следовательно, активность будет иметь вид 
PAQ610 * PAD615 + PAQ640 * PAD645 + PAQ655 * PAD660 + 0.5 * (PAQ625 * PAD630 + PAQ670 * PAD675)

Предварительное ожидание - что существует ассоциация между достаточной физической активностью и снижением гликированного гемоглобина. Это предположение может быть выдвинуто через данные из физиологии, которые через уровень глюкозы предполагают подобную взаимосвязь.


## Вопрос 2. 
Ковариаты для каких показателей вы включите в модель для коррекции эффекта физической активности в отношении гликированного гемоглобина? Каким образом вы будете их оценивать по имеющимся данным?

Для начала стоит обратить внимание на переменные расы (RIDRETH3), пола (RIAGENDR), возраста (RIDAGEYR), курения (SMQ040) и сопутствующих заболеваний. Также это может быть образование (DMDEDUC2), доход (INDFMIN2). Сопутствующие заболевания включают в себя астму (MCQ010, MCQ035), ХОБЛ (MCQ160O), онкологию (MCQ220), заболевания щитовидной железы (MCQ160m, MCQ170m), проблемы с сердечно-сосудистой системой (MCQ160B, MCQ160C, MCQ160E, MCQ160F)


## Вопрос 3.
Проведите необходимый эксплораторный анализ перед оценкой модели.

Для начала приведем данные к более читаемому виду, переведем все категориальные переменные в факторы.
```{r cleaned}
cleaned_data <- data %>% 
  transmute(
    ID = SEQN,
    Glycohemoglobin = LBXGH,
    Age = RIDAGEYR,
    Sex = factor(RIAGENDR, labels = c("Male", "Female")),
    Race = factor(RIDRETH3, labels = c("Mexican American", "Other Hispanic", "Non-Hispanic White", "Non-Hispanic Black", "Non-Hispanic Asian", "Other")),
    Family_income = factor(INDFMIN2, labels = c("$0-$4,999", "$5,000-$9,999", "$10,000-$14,999", "$15,000-$19,999", "$20,000-$24,999", "$25,000-$34,999", "$35,000-$44,999", "$45,000-$54,999", "$55,000-$64,999", "$65,000-$74,999", "$75,000-$99,999", "$100,000 and Over")),
    Education = factor(DMDEDUC2, labels = c("Less than 9th grade", "9-11th grade", "High school graduate", "College or AA degree", "College graduate")),
    BMI = BMXBMI,
    Smoking = factor(ifelse(SMQ020 == 2, "Never", SMQ040), labels = c("Every day", "Some days", "Not at all", "Never")),
    Activity = round((PAQ610 * PAD615 + PAQ640 * PAD645 + PAQ655 * PAD660 + 0.5 * (PAQ625 * PAD630 + PAQ670 * PAD675)) / 7, 2),
    PAC = factor(ifelse(Activity >= 150, "Normal", "Low"), levels = c("Low", "Normal")),
    Asthma = factor(ifelse(MCQ010 == 2, "No", MCQ035), labels = c("Current", "In history", "No")),
    Thyroid_problem = factor(ifelse(MCQ160M == 2, "No", MCQ170M), labels = c("Current", "In history", "No")),
    Cardiovascular_diseases = factor(ifelse(MCQ160C == 1 | MCQ160B == 1 | MCQ160E == 1 | MCQ160F == 1, "Yes", "No")),
    COPD = factor(MCQ160O, labels = c("No", "Yes")),
    Cancer = factor(MCQ220, labels = c("No", "Yes")),
    Diabetes = factor(DIQ010, labels = c("No", "Yes"))
  )

```

Теперь посмотрим на описательные статистики:
```{r summary}

tbl_summary(
  cleaned_data, 
  type = list(all_continuous() ~ "continuous2"),
  statistic = list(
    all_continuous() ~ c("{mean} ({sd})", "{median} ({p25}-{p75})", "{min}-{max}")
  )
) %>%
  modify_footnote(everything() ~ NA) %>%
  bold_labels()
```

И проведем эксплораторный анализ. 
```{r explore, progress=FALSE}
suppressWarnings({ggpairs(
  cleaned_data %>% select(Glycohemoglobin, Age, Activity, BMI, PAC), 
  upper = list(continuous = wrap("points", alpha = 0.5, size = 1)),
  lower = list(continuous = "cor", combo = wrap("box_no_facet", outlier.size = 0.5)),
  diag = list(continuous = "barDiag"),
  showStrips = TRUE
) +
  theme_bw() +
  theme(
    axis.text.x = element_text(angle = 90, hjust = 1),
    panel.grid.minor = element_blank(),
    strip.background = element_rect(fill = "#EFEBE9")
  )})

```
Здесь мы не видим корреляции между уровнем гликированного гемоглобина и активностью.

## Вопрос 4.
Оцените модель для зависимости гликированного гемоглобина от выбранного вами показателя физической активности без ковариат и с ними. Проведите необходимую диагностику этих моделей -- требует ли что-либо коррекции и почему? В случае необходимости коррекции по результатам диагностики сделайте ее.

Модель без ковариат 
```{r no_cov}
no_covariates <- lm(Glycohemoglobin ~ Activity, cleaned_data)

summary(no_covariates)

tidy(no_covariates, conf.int = TRUE)
par(mfrow = c(2, 2))
plot(no_covariates)
```
На графиках мы можем наблюдать ряд фактов. 
Распределение остатков ненормально (график Q-Q Residuals). Наблюдаем гетероскедастичность (Scale-Location). Видим возможные выбросы (Residuals vs Leverage).

Пробуем скорректировать модель:
```{r correct}
results_no_cov <- coeftest(no_covariates, vcov. = vcovHC, type = "HC1")
tidy(results_no_cov, conf.int = TRUE) %>%
  mutate(across(where(is.numeric), round, 6)) %>%
  flextable()
```
Аналогично обрабатываем модель с ковариатами:
```{r cov}

model_with_cov <- lm(Glycohemoglobin ~ Activity + Race + Sex + Smoking + Cardiovascular_diseases + Diabetes, cleaned_data)
summary(model_with_cov)

tidy(model_with_cov, conf.int = TRUE)
par(mfrow = c(2, 2))
plot(model_with_cov)

results_with_cov <- coeftest(model_with_cov, vcov. = vcovHC, type = "HC1")
tidy(results_with_cov, conf.int = TRUE) %>%
  mutate(across(where(is.numeric), round, 6)) %>%
  flextable()
```
Также можем наблюдать выбросы, отклонение остатков от нормальности, гетероскедастичность. Проводим аналогичные поправки.


## Вопрос 5. 
Представьте результаты оценки модели без ковариат и с ковариатами в виде точечной и интервальной оценки эффекта физической активности. Дайте им словесную интерпретацию. Какие выводы мы можем сделать, исходя из точечной оценки? А из интервальной? Как вы думаете, можно ли считать эффект клинически значимым? 

Для модели без ковариат получаем Intercept = 5.8.
Точечная оценка активности равна -0.000130, то есть при увеличении физической активности изменеие уровня гликированного гемоглобина меняется незначительно. Интервальная оценка - от -0.001110 до 0.000851, интервал включает 0, соответственно эффект не имеет статистической значимости.
В модели с ковариатами Intercept = 7.21, точечный эффект активности 0.000444, интервальная оценка от -0.000263 до 0.001152. Это аналогично результатам модели без ковариат. 


## Вопрос 6.
Проверьте гипотезу об отсутствии ассоциации между физической активностью и гликированным гемоглобином. Сделайте выводы по полученным результатам.

```{r association}

hyp_test_no_cov <- car::linearHypothesis(
  no_covariates,
  names(coef(no_covariates))[grepl("Activity", names(coef(no_covariates)))],
  vcov. = vcovHC(no_covariates, type = "HC1")
)
print(hyp_test_no_cov)

hyp_test_with_cov <- car::linearHypothesis(
  model_with_cov,
  names(coef(model_with_cov))[grepl("Activity", names(coef(model_with_cov)))],
  vcov. = vcovHC(model_with_cov, type = "HC1")
)
print(hyp_test_with_cov)

```

Для обеих моделей p-value > 0, поэтому не можем отвергнуть нулевую гипотезу об отсутствии ассоциации.


## Вопрос 7. 
Является ли пол модификатором эффекта физической активности в отношении гликированного гемоглобина? Если да, каков эффект для мужчин и женщин и насколько он отличается между ними?

```{r sex}
model_sex_mod <- lm(
  Glycohemoglobin ~ Activity * Sex + Race + Smoking + Cardiovascular_diseases + Diabetes,
  cleaned_data
)

# Коррекция гетероскедастичности для модели с взаимодействием
results_sex_mod <- coeftest(model_sex_mod, vcov. = vcovHC, type = "HC1")
tidy(results_sex_mod, conf.int = TRUE) %>%
  mutate(across(where(is.numeric), round, 6)) %>%
  flextable()
```
По полученным данным не можем отвергнуть нулевую гипотезу об отсутствии различий по половому признаку. 


## Вопрос 8
Соответствуют ли полученные вами результаты вашему исходному предположению?Как меняется оценка эффекта физической активности при добавлении ковариат в модель и почему?


Эффект физической активности на уровень гликированного гемоглобина не является статистически значимым ни в одной из моделей. Пол также не модифицирует эффект физической активности. Это противоречит исходным ожиданиям.

