---
title: "automatization_notebook_02"
output: word_document
date: "`r Sys.Date()`"
---

```{r setup, include=FALSE}
knitr::opts_chunk$set(echo = TRUE)

library(tidyverse)
library(tibble)
library(dplyr)
library(lubridate)
library(flextable)
library(ggplot2)
library(ggbeeswarm)
library(RColorBrewer)
```

# Чтение данных

В этом варианте нужно использовать датасет food.

```{r import_data}
data <- as_tibble(read.csv("./data/raw/food.csv"))

```

# Выведите общее описание данных

```{r glimpse}
data |> glimpse()

```


# Очистка данных

1) Уберите переменные, в которых пропущенных значений больше 20% или уберите субъектов со слишком большим количеством пропущенных значений. Или совместите оба варианта. Напишите обоснование, почему вы выбрали тот или иной вариант:

**Обоснование**: 
Проверим количество пропущенных значений в каждом субъекте и по каждой переменной разными способами:

```{r na}
#data |> sum(!is.na())
data %>% summarise(across(everything(), ~sum(is.na(.x)), .names = "na_{col}"))
```
По столбцам (переменным) нет пропущенных значений.

```{r na1}

data %>% 
  mutate(row_id = row_number()) %>%
  rowwise() %>%
  mutate(na_count = sum(is.na(across(everything())))) %>%
  ungroup() %>%
  select(row_id, na_count) %>%
  filter(na_count != 0)

```

Соответственно, по строкам (субъектам) также нет пропущенных.
```{r na2}
sum(is.na(data))
```

В датасете нет пропущенных значений.


2) Переименуйте переменные в человекочитаемый вид (что делать с пробелами в названиях?);

```{r make_readable}
data <- data %>%
  rename_with(function(x) x %>% str_replace("Data.", "") %>% str_replace_all("\\.", "_"))                   
data
```

Для читаемого вида было убрано "Data." с начала строки, а все точки заменены на "_".
Пробелов в названиях нет, но при наличии можно было бы также заменить на "_".

3) В соответствии с описанием данных приведите переменные к нужному типу (numeric или factor);


```{r factor_numeric}

data <- data %>%
  mutate(across(where(is.character), function(x) as.factor(x))) %>%
  mutate(across(where(is.double), function(x) as.numeric(x))) %>%
  mutate(across(where(is.integer), function(x) as.numeric(x))) 
  
data$Nutrient_Bank_Number <- as.character(data$Nutrient_Bank_Number)
```
Теперь у нас данные либо в типе factor, либо в numeric. Nutrient_Bank_Number по своей сути обозначает идентификатор, и на мой взгляд было бы логичнее отнести его к категориальным переменным.


4) Отсортируйте данные по возрасту по убыванию;

Так как переменной возраста в этом датасете нет, сортируем по углеводам по убыванию.
```{r sort}
data_sorted <- data %>%
  arrange(desc(Carbohydrate))

```


5) Сохраните в файл outliers.csv субъектов, которые являются выбросами (например, по правилу трёх сигм) — это необязательное задание со звёздочкой;




6) Отфильтруйте датасет так, чтобы остались только Rice и Cookie (переменная Category и есть группирующая);


```{r filter}
data_sorted |> filter(Category == "Rice" | Category == "Cookie")
```


7) Присвойте получившийся датасет переменной "cleaned_data".

```{r cleaned_data}

cleaned_data <- data_sorted |> filter(Category == "Rice" | Category == "Cookie")

```

# Сколько осталось переменных?

```{r count_1}
ncol(data)
ncol(cleaned_data)

```
Количество переменных не изменилось, так как по ним мы не фильтровали.

# Сколько осталось случаев?

```{r count_2}

nrow(data)
nrow(cleaned_data)

```
После фильтрации осталось 243 случая.

# Есть ли в данных идентичные строки?

```{r duplicated}
duplicated_rows_dplyr <- cleaned_data |>
  group_by_all() |>
  filter(n() > 1) |>
  ungroup()
```

Идентичных строк в данных нет.

# Сколько всего переменных с пропущенными значениями в данных и сколько пропущенных точек в каждой такой переменной?

```{r na_4}

cleaned_data %>% 
  mutate(row_id = row_number()) %>%
  rowwise() %>%
  mutate(na_count = sum(is.na(across(everything())))) %>%
  ungroup() %>%
  select(row_id, na_count) %>%
  filter(na_count != 0)

```
Пропущенных значений нет.

\newpage

# Таблица 1 - Количественные переменные
# Описательные статистики

## Количественные переменные

1) Рассчитайте для всех количественных переменных для каждой группы (Category):

1.1) Количество значений;

1.2) Количество пропущенных значений;

1.3) Среднее;

1.4) Медиану;

1.5) Стандартное отклонение;

1.6) 25% квантиль и 75% квантиль;

1.7) Интерквартильный размах;

1.8) Минимум;

1.9) Максимум;

1.10) 95% ДИ для среднего - задание со звёздочкой.

```{r stats_numeric}

cleaned_data <- cleaned_data %>%
  mutate(across(where(is.character), function(x) as.factor(x))) %>%
  mutate(across(where(is.double), function(x) as.numeric(x))) %>%
  mutate(across(where(is.integer), function(x) as.numeric(x))) 

statistics <- list(
  `Количество субъектов` = ~as.character(length(.x)),
  `Количество (есть данные)` = ~as.character(sum(!is.na(.x))),
  `Количество пропущенных` = ~as.character(sum(is.na(.x))),
  `Ср. знач.` = ~ifelse(sum(!is.na(.x)) == 0, "Н/П*", as.character(round(mean(.x, na.rm = TRUE), 2))),
  `Станд. отклон.` = ~ifelse(sum(!is.na(.x)) < 3, "Н/П*", as.character(round(sd(.x, na.rm = TRUE), 2))),
  `95% ДИ для среднего` = ~ifelse(sum(!is.na(.x)) < 3, "Н/П*", 
                                  paste0(round(mean(.x, na.rm = TRUE) - 1.96 * sd(.x, na.rm = TRUE) / sqrt(sum(!is.na(.x))), 2),
                                         " - ",
                                         round(mean(.x, na.rm = TRUE) + 1.96 * sd(.x, na.rm = TRUE) / sqrt(sum(!is.na(.x))), 2))),
  `мин. - макс.` = ~ifelse(sum(!is.na(.x)) == 0, "Н/П*", 
                           paste0(round(min(.x, na.rm = TRUE), 2), " - ", round(max(.x, na.rm = TRUE), 2))),
  `Минимум` = ~ifelse(sum(!is.na(.x)) == 0, "Н/П*", as.character(round(min(.x, na.rm = TRUE), 2))),
  `Максимум` = ~ifelse(sum(!is.na(.x)) == 0, "Н/П*", as.character(round(max(.x, na.rm = TRUE), 2))),
  `25% квантиль` = ~ifelse(sum(!is.na(.x)) == 0, "Н/П*", as.character(round(quantile(.x, 0.25, na.rm = TRUE), 2))),
  `75% квантиль` = ~ifelse(sum(!is.na(.x)) == 0, "Н/П*", as.character(round(quantile(.x, 0.75, na.rm = TRUE), 2))),
  `Медиана` = ~ifelse(sum(!is.na(.x)) == 0, "Н/П*", as.character(round(median(.x, na.rm = TRUE), 2)))
)

cleaned_data %>%
  select(Category, where(is.numeric)) %>%
  group_by(Category) %>%
  summarise(across(where(is.numeric), statistics, .names = "{.col}__{.fn}")) %>%
  pivot_longer(!Category) %>%
  separate(name, into = c("Переменная", "Статистика"), sep="__") %>%
  rename(`Значение` = value) %>%
  flextable() %>%
  theme_box() %>%
  align(align = "center", part="all") %>%
  merge_v(c("Category", "Переменная"))




```

## Категориальные переменные

1) Рассчитайте для всех категориальных переменных для каждой группы (Category):

1.1) Абсолютное количество;

1.2) Относительное количество внутри группы;

1.3) 95% ДИ для доли внутри группы - задание со звёздочкой.


```{r stats_categorical}
cleaned_data %>% 
  select(Category, where(is.factor)) -> factor_data
group_variable <- "Category"
variable_name <- "Nutrient_Bank_Number"

factor_data %>%
  group_by(.data[[group_variable]], .data[[variable_name]]) %>%
  summarise(n = n(), .groups = 'drop') %>%
  mutate(`Relative frequency` = (n / sum(n)) %>% round(4) %>% `*`(100) %>% str_c("%")) %>%

  group_by(.data[[group_variable]])  %>%
  mutate(`Relative frequency by group` = (n / sum(n)) %>% round(4) %>% `*`(100) %>% str_c("%")) %>%
  ungroup() %>%
  rename(`Absolute frequency` = n)
```
В данном датасете каждый случай включается только один раз, поэтому все частоты одинаковы.

# Визуализация

## Количественные переменные

1) Для каждой количественной переменной сделайте боксплоты по группам. Расположите их либо на отдельных рисунках, либо на одном, но читаемо;

2) Наложите на боксплоты beeplots - задание со звёздочкой.

3) Раскрасьте боксплоты с помощью библиотеки RColorBrewer.
 
```{r visual_numeric}

numeric_vars <- names(cleaned_data)[sapply(cleaned_data, is.numeric)]

palette1 <- brewer.pal(8, "Set3") 
palette2 <- brewer.pal(8, "Set1") 
palette3 <- brewer.pal(8, "Set2")

palette <- c(palette1, palette2, palette3)

if (length(unique(cleaned_data$Category)) > length(palette)) {
  palette <- rep(palette, length.out = length(unique(cleaned_data$Category)))
}

plots <- lapply(numeric_vars, function(var) {
  ggplot(cleaned_data, aes(x = Category, y = .data[[var]], fill = Category)) +
    geom_boxplot(outlier.shape = NA) +  
    geom_beeswarm(aes(color = Category), size = 1.5, dodge.width = 0.75, stroke = 0.1, color = "black") + 
    scale_fill_manual(values = palette) +  
    scale_color_manual(values = palette) + 
    labs(title = paste("Боксплот и Beeplot для", var),
         x = "Категория",
         y = var) +
    theme_minimal() +
    theme(axis.text.x = element_text(angle = 45, hjust = 1)) 
})

for (plot in plots) {
  print(plot)
}


```

## Категориальные переменные

1) Сделайте подходящие визуализации категориальных переменных. Обоснуйте, почему выбрали именно этот тип.

Визуализация категориальных переменных в данном датасете не имеет смысла, так как мы имеем только переменные Category, Description, Nutrient_Bank_Number. Последние две переменные - уникальны и встречаются только один раз.


# Статистические оценки

## Проверка на нормальность

1) Оцените каждую переменную на соответствие нормальному распределению с помощью теста Шапиро-Уилка. Какие из переменных являются нормальными и как как вы это поняли?

```{r normality}

cleaned_data %>% 
  select(where(is.numeric)) %>%
  map(function(x) x %>% shapiro.test %>% .$p.value %>% `<`(0.05)) %>%
  enframe() %>%
  mutate(across(value, function(x) ifelse(value == TRUE, "Распределение отлично от нормального", "Распределение нормальное")))
```
Если p-value меньше 0.05 - скорее всего, распределение не нормальное.
В данном случае нет переменных с нормальным распределением.


2) Постройте для каждой количественной переменной QQ-плот. Отличаются ли выводы от теста Шапиро-Уилка? Какой метод вы бы предпочли и почему?

```{r}
cleaned_data %>% 
  select(where(is.numeric)) %>%
  map(function(x) x %>% density() %>% plot())

```

По графикам также видно, что переменные не имеют нормального распределения.


3) Ниже напишите, какие ещё методы проверки на нормальность вы знаете и какие у них есть ограничения.


Есть также тест Колмогорова-Смирнова (однако он чувствителен к выбросам и требует стандартизации),
тест Лиллиефорса (не очень подходит для больших выборок),
построение гистограммы и сравнение ее с кривой нормального распределения (не точный).

## Сравнение групп

1) Сравните группы (переменная **Category**) по каждой переменной (как количественной, так и категориальной). Для каждой переменной выберите нужный критерий и кратко обоснуйте его выбор в комментариях.


```{r group_comparison}

cleaned_data %>%
  select(where(is.numeric)) %>%
  names() %>%
  set_names () %>%
  map(function(x) wilcox.test(cleaned_data[[x]] ~ cleaned_data$Category)$p.value < 0.05) %>%
  enframe() %>%
  mutate(across(value, function(x) ifelse(value == TRUE, "Различие между группами есть", "Различие между группами не доказано"))) %>%
  filter(value == "Различие между группами есть") 
  
```

Так как у нас нет нормального распределения ни в одной из переменных, для количественных используем Wilcoxon test.

Для сравнения категориальных переменных используем тест Фишера.
Однако с нашими данными, где каждое наблюдение по категориальным переменным встречается только один раз, это неинформативно.
В данном датасете нет подходящих категориальных переменных для анализа.

```{r compare_categorical}
table(factor_data[[group_variable]], factor_data[[variable_name]]) #%>% fisher.test()

```



# Далее идут **необязательные** дополнительные задания, которые могут принести вам дополнительные баллы в том числе в случае ошибок в предыдущих

## Корреляционный анализ

1) Создайте корреляционную матрицу с визуализацией и поправкой на множественные сравнения. Объясните, когда лучше использовать корреляционные матрицы и в чём минусы и плюсы корреляционных исследований.

```{r}



```

## Моделирование

1) Постройте регрессионную модель для переменной **Category**. Опишите процесс построения

```{r}



```




