---
title: "Visualization_hw_2"
author: "Ekaterina Vostokova"
date: "2024-10-20"
output: html_document
---

Устанавливаем нужные параметры:
```{r setup, include=FALSE}
knitr::opts_chunk$set(echo = TRUE, message = FALSE, warning = FALSE, error = FALSE, fig.width=16, fig.height=10)

library(tidyverse)
library(dplyr)
library(ggplot2)
library(tidyr)
library(grid)
library(ggpubr)

theme_custom <- theme(
    panel.background = element_rect(fill = "white", colour = "black"),
    plot.background = element_rect(fill = "white"),
    panel.grid.major = element_line(colour = "grey", linewidth = 0.25),
    panel.grid.minor = element_line(colour = "lightgrey", linewidth = 0.1),
    panel.border = element_rect(colour = "black", fill = NA),
    axis.text = element_text(size = 20),
    axis.title = element_text(size = 25),
    legend.title = element_text(size = 25),
    legend.text = element_text(size = 20)
  )
```

Читаем данные:
```{r dataLoading}
hogwarts <- read_csv("./dayavis_BI_2024/data/hogwarts_2024.csv")
hogwarts |> head()
```


##Диаграммы рассеяния (скаттерплоты)

### task 1
Постройте скаттерплот, визуализирующий связь между суммарным
баллом студента за год и оценкой за экзамен по травологии. Добавьте на
график линию тренда. Удалите доверительную область и сделайте линию
прямой. Подумайте, как избежать того, чтобы записать одни и те же
координаты x и y дважды. Проинтерпретируйте график. (1 б.)


```{r task1_scatter}
hogwarts |> 
ggplot(aes(x = `Herbology exam`, y = result)) +
  geom_point(size=2) +
  geom_smooth(method = "lm", se = FALSE) +
  labs(title = "Связь суммарного балла за год и оценки по травологии",
       x = "Оценка за экзамен по травологии",
       y = "Суммарный балл за год") +
  theme_custom+
  theme(plot.title = element_text(size = 25))
```
Интерпретация - взаимосвязь между оценкой за экзамен по травологии и суммарным баллом за год существует и положительна.


### task 2.

Отобразите на одной иллюстрации скаттерплоты, аналогичные тому, что
вы делали на первом задании, для экзаменов по травологии,
магловедению, прорицаниям и зельеварению. На иллюстрации также
должна присутствовать линия тренда с характеристиками, аналогичными
тем, что были в пункте 1. Раскрасьте точки в разные цвета, в соответствии с
факультетами. Используйте стандартные цвета факультетов (как в
лекционных rmd). Проинтерпретируйте полученный результат. (1 б). Если
вы создадите иллюстрацию из этого пункта, используя только пакеты
семейства tidyverse, и не привлекая дополнительные средства, вы
получите дополнительные 0.5 б

```{r task2_scatter}

hogwarts %>% 
  pivot_longer(cols = c(`Herbology exam`, `Muggle studies exam`, `Divinations exam`, `Potions exam`), 
               names_to = "exam", 
               values_to = "exam_score") %>% 
  ggplot() +
  geom_point(aes(x = `result`, y = exam_score, fill = house), 
             position = position_jitter(width = 3, height = 2), 
             shape = 21, stroke = 0) +
  geom_smooth(aes(x = `result`, y = exam_score, colour = exam), 
              method = "lm", se = FALSE) +
  scale_fill_manual(values = c(
    "Gryffindor" = "#C50000", 
    "Hufflepuff" = "#ECB939", 
    "Ravenclaw" = "#41A6D9", 
    "Slytherin" = "#1F5D25"
  )) +
  labs(title = "Суммарный балл за год и связь с баллами по разным предметам",
       x = "Балл за экзамен",
       y = "Суммарный балл за год",
       fill = "House",
       colour = "Exam") +
  facet_wrap(~ exam) +
  theme_custom +
  theme(plot.title = element_text(size = 25))
```

Интерпретация. 

Преимущественно есть положительная взаимосвязь между результатом индивидуального экзамена и суммарным результатом для год.
Исключение составляет экзамен по зельеварению, здесь взаимосвязь отрицательная, что может говорить о том, что оценки за этот экзамен ставились не за знания.



### task 3.
Видоизмените график, полученный на предыдущем шаге. Сгруппируйте и
покрасьте линии тренда в соответствии с одной из категориальных
переменных (с такой, которая подсвечивает одно из наблюдений на
предыдущем этапе, относящееся ко всем 4-м экзаменам). Постарайтесь
избежать коллизий в легенде, при этом сохранив и цветовую палитру для
раскраски точек по факультетам. (1 б.)

Покрасим линию тренда по половому признаку:

```{r task3_scatter}
hogwarts %>% 
  pivot_longer(cols = c(`Herbology exam`, `Muggle studies exam`, `Divinations exam`, `Potions exam`), 
               names_to = "exam", 
               values_to = "exam_score") %>% 
  ggplot() +
  geom_point(aes(x = `result`, y = exam_score, fill = house), 
             position = position_jitter(width = 3, height = 2), 
             shape = 21, stroke = 0) +
  geom_smooth(aes(x = `result`, y = exam_score, colour = sex), 
              method = "lm", se = FALSE) +
  scale_fill_manual(values = c(
    "Gryffindor" = "#C50000", 
    "Hufflepuff" = "#ECB939", 
    "Ravenclaw" = "#41A6D9", 
    "Slytherin" = "#1F5D25"
  )) +
  scale_colour_manual(values = c(
    "male" = "#4B0082", 
    "female" = "#FF69B4"
  )) +
  labs(title = "Суммарный балл за год и связь с баллами по разным предметам",
       x = "Балл за экзамен",
       y = "Суммарный балл за год",
       fill = "House",
       colour = "Sex") +
  facet_wrap(~ exam) +
  theme_custom +
  theme(plot.title = element_text(size = 25))
```
Интерпретация:
Разбив по переменной пола, мы видим, что в случае всех экзаменов, кроме зельеварения, разницы между мальчиками и девочками нет.
В случае землеварения для мальчиков балл за экзамен негативно коррелирует с суммарным баллом за год, что еще раз подтверждает гипотезу о некоторой предвзятости на данном экзамене.



### task 4

Постройте барплот (столбиковую диаграмму) распределения набранных
баллов за первый семестр (с 1-й по 17-ю неделю включительно) у
студентов разного происхождения. Если у вас возникают трудности,
можете обратиться к шпаргалке по dplyr от posit. Выдвиньте гипотезу (или
гипотезы), почему распределение получилось именно таким. (1 б.)


```{r task4_barplot}
hogwarts_long <- hogwarts %>%
  select(id, bloodStatus, week_1:week_17) %>%
  pivot_longer(cols = starts_with("week"), names_to = "week", values_to = "points") %>%
  mutate(week = gsub("week_", "", week),
         week = as.integer(week))

hogwarts_long %>%
  group_by(bloodStatus, week) %>%
  summarise(total_points = sum(points), .groups = "drop") %>%
  ggplot(aes(x = factor(week), y = total_points, fill = bloodStatus)) +
  geom_bar(stat = "identity", position = "dodge") +
  theme_custom +
  labs(title = "Сумма баллов по неделям для разных групп по происхождению",
       x = "Неделя", y = "Сумма баллов") +
  theme(plot.title = element_text(size = 25))
```

Интерпретация: наибольшую сумму баллов каждую неделю набирают полукровки. Возможно, их больше всего.

```{r counts}
hogwarts %>%
  group_by(bloodStatus)  %>%
  count()
```
Действительно, полукровок почти в 4 раза больше, чем чистокровных.


### task 5

Модифицируйте предыдущий график – отсортируйте столбцы в порядке
убывания суммы баллов. Добавьте на график текстовые метки,
отражающие число студентов каждого происхождения. Попробуйте
использовать для этой задачи не geom_text, а geom_label. Настройте
внешний вид geom_label по своему усмотрению. Поправьте название оси.
Проинтерпретируйте график. Соотносится ли интерпретация с вашей
гипотезой из пункта 1? (1 б.)

```{r task5_barplot}
hogwarts_long <- hogwarts %>%
  select(id, bloodStatus, week_1:week_17) %>%
  pivot_longer(cols = starts_with("week"), names_to = "week", values_to = "points") %>%
  mutate(week = gsub("week_", "", week),
         week = as.integer(week))

students_count <- hogwarts_long %>%
  group_by(bloodStatus) %>%
  summarise(student_count = n_distinct(id))

hogwarts_long %>%
  group_by(bloodStatus, week) %>%
  summarise(total_points = sum(points), .groups = "drop") %>%
  arrange(desc(total_points)) %>%
  left_join(students_count, by = "bloodStatus") %>%
  mutate(week = factor(week, levels = unique(week))) %>%  # Сортировка недель по убыванию
  ggplot(aes(x = week, y = total_points, fill = bloodStatus)) +
  geom_bar(stat = "identity", position = "dodge") +
  geom_label(aes(label = paste("n =", student_count)), 
             show.legend = FALSE, 
             size = 4, 
             label.padding = unit(0.5, "lines"),
             fill = "white", 
             color = "black") +
  theme_custom +
  labs(title = "Сумма баллов по неделям для разных групп по происхождению",
       x = "Неделя", y = "Сумма баллов") +
  theme(plot.title = element_text(size = 25))
```

Интерпретация - гипотеза подтверждается, полукровки действительно наиболее многочисленная группа, поэтому и сумма баллов за каждую неделю больше.


### task 6
И снова измените график – добавьте на него разбивку не только по
происхождению, но и по полу. Раскрасьте столбцы по происхождению.
Сделайте подписи к столбцам читаемыми. Дайте графику название,
измените, если требуется, название осей. Сделайте шаг для оси, на
которой отображены очки, через каждую тысячу баллов. Разместите
текстовые метки по правому краю графика. Настройте график таким
образом, чтобы метки были видны целиком и не обрезались. Сохраните
график на устройство.(1.5 б.)

```{r task6_barplot}
hogwarts_long <- hogwarts %>%
  select(id, bloodStatus, sex, week_1:week_17) %>%
  pivot_longer(cols = starts_with("week"), names_to = "week", values_to = "points") %>%
  mutate(week = gsub("week_", "", week),
         week = as.integer(week),
         points = as.numeric(points))

students_count <- hogwarts_long %>%
  group_by(bloodStatus, sex) %>%
  summarise(student_count = n_distinct(id), .groups = "drop")

plot <- hogwarts_long %>%
  group_by(bloodStatus, sex, week) %>%
  summarise(total_points = sum(points, na.rm = TRUE), .groups = "drop") %>%
  left_join(students_count, by = c("bloodStatus", "sex")) %>%
  ggplot(aes(x = factor(week), y = total_points, fill = bloodStatus)) +
  geom_bar(stat = "identity", position = position_dodge2(width = 0.9, padding = 0.1)) +
  facet_wrap(~sex, scales = "free_y", ncol = 1) +
  scale_fill_brewer(palette = "Set2") + 
  theme_custom +
  theme(
    axis.text.x = element_text(angle = 45, hjust = 1),
    plot.margin = margin(20, 20, 20, 20), 
    strip.text = element_text(size = 14),
    legend.position = "right",
    panel.spacing = unit(1, "lines") 
  ) +
  labs(
    title = "Сумма баллов по неделям с разбивкой по полу и происхождению",
    x = "Неделя", 
    y = "Сумма баллов",
    fill = "Происхождение"
  )
plot
```


```{r task6_save}
ggsave("hogwarts_task6.png", plot = plot, width = 14, height = 10, dpi = 300)

```

Получается, что у мальчиков гораздо чаще встречаются недели, когда сумма отрицательна, возможно из-за поведения.
Общие очки получились не очень большими, поэтому разбивку по 1000 сделать не получается.


### task 7

Изучите функцию coord_flip() . Как вы думаете, когда она может быть
полезна? Как вы думаете, в чем ее плюсы и минусы? (дополнительные 0.5
б.)

coord_flip() - функция, которая меняет местами x и y. Может быть полезна, если нужна горизонтальная ориентация графика, например для улучшения читаемости, для лучшего отражения текста с длиннами названиями, для сравнения длин. Также может быть полезен, если нужно поместить график в панель именно в горизонтальном виде.
Из минусов, график может стать сложнее для восприятия, менее интуитивно понятным.




### task 8

Сравните распределение баллов за экзамен по зельеварению и за
экзамен по древним рунам. Сделайте это тремя разными способами. Под
разными способами понимаются идеологически разные геомы или
способы группировки. Не считаются разными способами изменения
константных визуальных параметров (цвет заливки, размер фигур) на
сходных в остальном графиках. Объедините графики, таким образом,
чтобы результирующий график имел два столбца и 2 строки. Два графика
должны находиться в верхней строке и занимать равную площадь. Третий
график должен занимать нижнюю строку целиком.


```{r task8_three_ways_to_represent}
scatter_hogwarts <- hogwarts |> 
ggplot()+
geom_point(aes(x = `Potions exam`, y = `Study of ancient runes exam`, fill = house), 
             position = position_jitter(width = 5, height = 5), 
             shape = 21, stroke = 0, size=3) +
scale_fill_manual(values = c(
    "Gryffindor" = "#C50000", 
    "Hufflepuff" = "#ECB939", 
    "Ravenclaw" = "#41A6D9", 
    "Slytherin" = "#1F5D25"
  )) +
theme_custom +
theme(plot.title = element_text(size = 25),
        axis.text.x = element_text(angle = 45, hjust = 1))


boxplot_hogwarts <- hogwarts %>% 
  pivot_longer(cols = c(`Potions exam`, `Study of ancient runes exam`), 
               names_to = "exam", 
               values_to = "exam_score") %>% 
  ggplot() +
  geom_boxplot(aes(x = exam,
                   y = exam_score, fill = house), 
               colour = "grey49", notch = TRUE)+
  scale_fill_manual(values = c(
    "Gryffindor" = "#C50000", 
    "Hufflepuff" = "#ECB939", 
    "Ravenclaw" = "#41A6D9", 
    "Slytherin" = "#1F5D25"
  )) +
  theme_custom+
  scale_x_discrete(name = "House")+
  theme(plot.title = element_text(size = 25),
        axis.text.x = element_text(angle = 20, hjust = 1))

barplot_hogwarts <- hogwarts %>% 
  pivot_longer(cols = c(`Potions exam`, `Study of ancient runes exam`), 
               names_to = "exam", 
               values_to = "exam_score") %>% 
ggplot(aes(x = exam,
                   y = exam_score, fill = house))+
geom_bar(stat = "identity", position = "dodge")+
scale_fill_manual(values = c(
    "Gryffindor" = "#C50000", 
    "Hufflepuff" = "#ECB939", 
    "Ravenclaw" = "#41A6D9", 
    "Slytherin" = "#1F5D25"
  ))+
  theme_custom+
  theme(plot.title = element_text(size = 25),
        axis.text.x = element_text(angle = 20, hjust = 1))

plots_upper <- ggarrange(plotlist = list(barplot_hogwarts, boxplot_hogwarts),
          ncol = 2)
ggarrange(plotlist = list(plots_upper, scatter_hogwarts),
          nrow = 2)


```


### task 9

Дополнительное задание на 4 балла. Воспроизведите график максимально близко к оригиналу и проинтерпретируйте его.


```{r task9_reproduce}
theme_custom_special <- theme(
    panel.background = element_rect(fill = "white"),
    plot.title = element_text(size = 30, hjust = 0.5),
    plot.subtitle = element_text(size = 20, hjust = 0.5, colour = "chocolate4"),
    strip.text = element_text(size = 20),
    axis.text = element_text(size = 20),
    axis.title = element_text(size = 25),
    axis.title.x = element_blank(),
     axis.text.x = element_blank(),
    legend.title = element_text(size = 25),
    legend.text = element_text(size = 20, face = "italic"),
    legend.position = c(0.5, 0.15)
  )


data_result_mean <- hogwarts %>%
  select(house, result) %>%
  group_by(house) %>%
 summarise(result_mean= round(mean(result)))



ggplot(hogwarts, aes(x = house, y = result, fill = house)) +
  geom_violin() +
  geom_boxplot(width = 0.05, color = "darkgray", fill = "white")+
  geom_point(data = data_result_mean, aes(x = house,
                     y = result_mean), color = "black", fill  = "darkred", size = 10, shape = 23, stroke = 2)+
  facet_wrap(~ sex, labeller = as_labeller(c("female" = "Девочки", "male" = "Мальчики"))) +
  geom_hline(yintercept = 0, linetype = "dashed", color = "#FA7D6E", size = 1)+
  scale_fill_manual(values = c("Gryffindor" = "#C50000", 
                             "Hufflepuff" = "#ECB939", 
                             "Ravenclaw" = "#41A6D9", 
                             "Slytherin" = "#1F5D25"),
                              guide = guide_legend(ncol = 1),
labels = c("Gryffindor" = "Гриффиндор", "Hufflepuff" = "Пуффендуй",  "Ravenclaw" = "Когтевран", "Slytherin" = "Слизерин"))+
labs(
title = "Баллы студентов Хогвартса",
subtitle = "Распределение числа баллов у студентов различных факультетов Хогвартса в 2023-2024 учебном году",
y = "Количество очков",
fill = "Факультет",
caption = "Источник: нездоровая фантазия автора лекции"
   )+
theme_custom_special
```

